【裁判字號】    90,台上,4118
【裁判日期】    900705
【裁判案由】    妨害家庭
【裁判全文】
最高法院刑事判決                                九十年度台上字第四一一八號
    上  訴  人  甲○○○
    選任辯護人  陳 鄭 權律師
右上訴人因妨害家庭案件，不服台灣高等法院中華民國八十九年十二月十三日第二審
更審判決（八十九年度重上更(三)字第一三二號，起訴案號：台灣桃園地方法院檢察署
八十三年度偵字第六○三六、七四一七號），提起上訴，本院判決如左：
    主  文
上訴駁回。
    理  由
按刑事訴訟法第三百七十七條規定：上訴於第三審法院，非以判決違背法令為理由，
不得為之。是提起第三審上訴，應以原判決違背法令為理由，係屬法定要件。且必須
依據卷內資料為具體之指摘，並足據以辨認原判決已具備違背法令之形式，始屬相當
。本件原判決撤銷第一審關於甲○○○略誘部分之科刑判決，改判論處上訴人甲○○
○共同連續意圖營利，略誘未滿二十歲之男女脫離家庭罪刑，已明所憑證據及認定
理由。並依據卷內證據資料，逐一指駁上訴人否認犯罪之所辯，何以係卸責之詞，不
足採信；及共同被告陳友明（已判處罪刑確定）於原審調查中供稱：「甲○○○不知
情」云云，意在迴護上訴人；另證人徐聰義、黃鳳嫻、鄭春美、呂春蘭等證述上訴人
以代人帶小孩為業，並非專門為陳友明看顧小孩等情，僅能證明上訴人看顧小孩之事
實，尚難據此推翻上訴人與陳友明等人間就被訴共同略誘犯行有犯意聯絡及行為分擔
之事實，均不足採為有利上訴人之認定。且明上訴人與陳友明、徐清海間有犯意聯
絡及行為分擔，於共同被告陳友明等犯罪狀態中，參與犯罪構成要件之行為，均為共
同正犯，綦詳。原判決所為合法之事實認定，俱有卷內證據資料足憑，從形式上觀察
，並無違背法令之情形存在。上訴意旨置原判決上開明確論斷於不顧，仍執其在原審
所辯：「伊祗代陳友明照料嬰兒，每人每日新台幣六百元，其他伊概不知情」云云，
漫指原判決有證據調查未盡、違背證據法則、不載理由之違法，就原審已詳加調查及
判決理由已說明之事項，為單純之事實上爭執，核與法律規定得為上訴第三審理由，
不相適合。至上訴意旨另指上訴人與陳友明、徐清海間，並未存有犯意之聯絡，亦無
犯罪構成要件行為分擔之事實，充其量祇該當於幫助犯，原審遽論以共同正犯，其判
決難謂無不當之處；又嚴格言之，上訴人所為，應係該當於刑法第二百四十三條之收
受藏匿被誘人或使之隱避罪，而非略誘罪之共同正犯，原判決顯有適用法則不當之違
法一節。查刑法關於正犯、從犯之區別，係以行為人主觀上之犯意及客觀上之犯行為
標準，凡以自己犯罪之意思而參與犯罪，無論其所參與者是否犯罪構成要件之行為，
皆為正犯。其以幫助他人犯罪之意思而參與犯罪，其所參與者，苟係犯罪構成要件之
行為，亦為正犯，必以幫助他人犯罪之意思而參與犯罪，其所參與者又為犯罪構成要
件以外之行為，始為從犯。上訴人與陳友明、徐清海間有犯意聯絡及行為分擔，於陳
友明等犯罪狀態中參與犯罪構成要件之行為，均為共同正犯，原判決已於理由內詳加
說明。又原判決認定上訴人所為，係犯刑法第二百四十一條第二項之罪，已明所憑
證據及認定理由，自無適用法則不當之違法。衡以上述說明，應認其上訴為違背法律
上之程式，予以駁回。
據上論結，應依刑事訴訟法第三百九十五條前段，判決如主文。
中      華      民      國     九十     年      七      月      五      日
                              最高法院刑事第三庭
                                  審判長法官  陳  錫  奎
                                        法官  洪  清  江
                                        法官  李  伯  道
                                        法官  呂  丹  玉
                                        法官  邵  燕  玲
      右正本證明與原本無異
                                              書  記  官
中      華      民      國     九十     年      七      月      十      日


司法院資訊處製作；財團法人民間司法改革基金會備份。
